【裁判字號】    90,上訴,323
【裁判日期】    891005
【裁判案由】    懲治盜匪條例等
【裁判全文】
臺灣高等法院刑事判決                              九十年度上訴字第三二三號
    上  訴  人  臺灣板橋地方法院檢察署檢察官
    被      告  乙○○
    公設辯護人  本院公設辯護人
右上訴人因被告違反懲治盜匪條例案件，不服臺灣板橋地方法院八十九年度訴字第一
二三六號，中華民國八十九年十月五日第一審判決（起訴案號：臺灣板橋地方法院檢
察署八十九年度偵字第九九三四號）提起上訴，本院判決如左：
    主  文
原判決關於盜匪部分及所定執行刑部分均撤銷。
乙○○共同意圖為自己不法所有，以強暴致使不能抗拒而取他人之物，累犯，處有期
徒刑柒年貳月。
    事  實
一、乙○○曾於民國八十四年九月四日因違反懲治盜匪條例等案件，經臺灣板橋地方
    法院判處有期徒刑三年、緩刑五年；復於八十五年十二月十九日，緩刑期間內，
    另犯竊盜罪，經臺灣板橋地方法院判處有期徒刑五月確定，前開撤銷因而緩刑，
    其中竊盜罪所判處之五月有期徒刑，已於八十六年二月六日執行完畢，違反懲治
    盜匪條例等案件部分，刑期自八十六年五月二十三日起算，於八十八年五月二十
    六日因縮短刑期假釋出監，縮刑期滿日期為八十九年十一月二十五日。詎於假釋
    期間仍不知悔改，與林德昌（由原審通緝中）基於共同意圖為自己不法所有之犯
    意聯絡，於八十九年二月五日凌晨，由林德昌騎乘車號ＦＣＧ─五○七號重型機
    車，搭載乙○○，自臺北縣板橋市○○路九十七號五樓共同租屋處所外出尋找作
    案之對象。於當日凌晨約四至六時許，行經臺北縣新莊市○○路五十八之九號前
    ，發現甲○○○騎乘機車經過，遂由林德昌騎乘機車超前將甲○○○攔下並負責
    把風，由乙○○下車，用手抱住且勒住甲○○○頸部，復以林德昌所有長約一尺
    之柺杖長鎖一把擊打甲○○○臉部，造成甲○○○左眼上眼瞼裂傷、左眼外傷性
    視網膜水腫、青光眼及角膜刮傷，致使不支倒地而不能抗拒後，強取甲○○○之
    皮包一個（內有現金新台幣（下同）一萬元與西門子牌Ｃ二五八八型、外碼門號
    為0000000000號之行動電話一支及印章、銀行存摺、個人化粧品、鎖
    匙等物），得手後，迅速騎乘機車逃逸，並將柺杖長鎖丟棄路旁，所得現金部分
    ，二人朋分花用，西門子牌Ｃ２５８８型行動電話由乙○○留用（然已於八十九
    年三月間遺失），其餘物品則經丟棄。嗣因乙○○以自己的預付卡000000
    0000號卡放置該行動電話內使用，而該預付卡係以乙○○名義申購，而經警
    循線查獲，於八十九年五月十日通知到案，復依乙○○供述，於八十九年五月十
    一日循線查獲林德昌。
二、案經被害人甲○○○訴由臺北市政府警察局移送臺灣板橋地方法院檢察署檢察官
    偵查起訴。
    理  由
一、右揭事實，業據被告乙○○及同案共犯林德昌於警訊及偵審坦承不諱，互核相符
    ，並經被害人甲○○○於警訊、偵查及原審指訴甚詳，復有被告書立之自白書（
    見偵查卷第二七至二八頁）、被害人甲○○○書立之被強盜報告（見偵查卷第十
    七頁）、長庚紀念醫院出具被害人甲○○○受有如事實欄所載傷害之診斷證明書
    （偵查卷第十八頁）、行搶當時所穿衣服及強搶當時所騎機車之照片三幀（見偵
    查卷第十九、二十頁）及臺灣大哥大股份有限公司提供關於000000000
    0行動電話通聯與0000000000號預付卡用戶資料在卷可稽（見偵查卷
    第二三至二五頁）。雖被告嗣於本院辯稱其並未抱住被害人，亦未以手勒住被害
    人之頸部云云，惟上情前經被告供承在卷（見偵查卷第六頁），且被害人亦指稱
    歹徒以手將其抱住（見偵查卷第十五頁反面、第十六頁、第四十頁反面、原審卷
    第三四頁），足徵被告自白核與事實相符，事後所辯委無足採。另被害人雖指稱
    一人抱她，一人打她，然其係自身後被抱住，據其供明，則對於突然間昭和人打
    擊，未能確定，而憑一己感覺，以為有二人，不無可能，自難以其指訴為惟一憑
    據，仍以被告及共犯林德昌所述一致之由被告乙○○一人下車犯案為可採。事證
    明確，被告犯行應堪認定。
二、現行懲治盜匪條例，係經立法程序於四十六年六月五日修正公布施行，將原第八
    條及第十條之規定予以刪除，原第九條改為第八條，第十一條改為第九條，經考
    上開刪除原第十條「施行期間定為一年，必要時得以命令延長」有關限時法規定
    之立法本意，係為期遏止盜風，改善治安，認本條例第一條至第七條及原第九條
    均仍有施行之必要，因將本條例由限時法改為經久施行之常態性刑事特別法，並
    重新調整條次，形式上雖稱修正，實質上已具重新全部立法之性質，故本條例修
    正前，雖有數次命令延長已逾期，仍非可認為已經失效，最高法院八十九年度台
    上字第八四０號判決可資參照。
三、核被告乙○○所為，係犯懲治盜匪條例第五條第一項第一款之盜匪罪，其與林德
    昌間，互有犯意之聯絡及行為之分擔，均為共同正犯。另被害人雖受有傷害，惟
    並未提出傷害之告訴，而該受傷係強盜於實施強暴行為之當然結果，不另論以傷
    害罪。又查被告曾於八十四年九月四日因違反懲治盜匪條例等案件，經臺灣板橋
    地方法院判處有期徒刑三年、緩刑五年；復於八十五年十二月十九日，緩刑期間
    內，另犯竊盜罪，經臺灣板橋地方法院判處有期徒刑五月確定，前開撤銷因而緩
    刑，其中竊盜罪所判處之五月有期徒刑，已於八十六年二月六日執行完畢，違反
    懲治盜匪條例等案件部分，刑期自八十六年五月二十三日起算，於八十八年五月
    二十六日因縮短刑期假釋出監，縮刑期滿日期為八十九年十一月二十五日，有臺
    灣高等法院檢察署到案紀錄簡覆表在卷可稽，其於五年內再犯本件有期徒刑以上
    之罪，為累犯，除法定本列為無期徒刑部分不得加重外，並應依刑法第四十七條
    規定加重其刑。
四、原審認被告所犯罪證明確，予以論罪科刑，固非無見。惟查（一）原判決認懲治
    盜匪條例係屬限時之特別法，現已失效，應回歸刑法其本規範，依刑法第三百三
    十六條第一項之攜帶兇器加重強盜罪論處，尚有未合。（二）被告而攜帶作案之
    拐杖鎖係車子上的，屬共犯林德昌所有，經被告供明在卷（見偵查卷第三九頁反
    面、本院卷第二五頁），原判決未有任何依據，即認定係被告所有，亦有未當。
    （三）本件自白書係被告所書立，原判決卻引為共犯林德昌書立；又本件係經由
    被告使用預付卡而經警循線查獲，原判決卻認係由共犯林德昌之供述始查獲被告
    ，均有未合。公訴人提起上訴，認未適用懲治盜匪條例論罪而指摘原判決不當，
    為有理由，本件並另有前揭其他可議之處，自應由本院就此部分連同所定執行刑
    部分予以撤銷，就其上訴部分另為判決。爰審酌被告於夜間騎乘機車執持柺杖鎖
    對婦女為強盜，嚴重危害社會安全，所生危害甚重及犯後坦承犯行，態度尚佳，
    然並未與被害人達成和解賠償損害等一切情狀，量處如主文所示之刑。至被告強
    盜所用之柺杖長鎖業已丟棄滅失，而所得財物現金部分均經花費用罄，其餘財物
    亦經丟棄，尚無證據證明仍屬存在，經被告與共犯林德昌供明，故均不為沒收及
    發還之諭知。
據上論斷，應依刑事訴訟法第三百六十九條第一項前段、第三百六十四條、第二百九
十九條第一項前段、懲治盜匪條例第五條第一項第一款、刑法第二十八條、、第四十
七條，判決如主文。
本案經檢察官郭弘佑到庭執行職務。
中      華      民      國      九十      年      三    月     十六     日
                              臺灣高等法院刑事第十一庭
                                  審判長法  官  楊  照  男
                                        法  官  陳  炳  彰
                                        法  官  王  詠  寰
右正本證明與原本無異。
如不服本判決應於收受送達後十日內向本院提出上訴書狀，其未敘述上訴之理由者並
得於提起上訴後十日內向本院補提理由書（均須按他造當事人之人數附繕本）。
                                        書記官  駱  麗  君
中      華      民      國      九十      年      三    月     十九     日
附錄：本案論罪科刑法條全文
懲治盜匪條例第五條
有左列行為之一者，處無期徒刑或七年以上有期徒刑：
一、意圖為自己或第三人不法所有，以強暴、脅迫、藥劑、催眠術或他法，致使不能
    抗拒，而取他人之物或使其交付者。
二、發掘墳墓而盜取殮物者。
三、藏匿或包庇盜匪者。
前項第一款之未遂犯罰之。
預備犯第一項第一款之罪者，處一年以下有期徒刑。


司法院資訊處製作；財團法人民間司法改革基金會備份。
